臺灣臺中地方法院刑事判決　　　　　　　100年度訴字第680號
公　訴　人　臺灣臺中地方法院檢察署檢察官
被　　　告　歐彥菱
上列被告因違反槍砲彈藥刀械管制條例案件，經檢察官提起公訴
（99年度偵字第24801號），本院判決如下：
    主    文
歐彥菱未經許可，寄藏槍砲之主要組成零件，累犯，處有期徒刑
拾月，併科罰金新台幣貳萬元，罰金如易服勞役，以新台幣壹仟
元折算壹日。扣案槍砲之主要組成零件土造金屬槍管貳支，均沒
收。
    犯罪事實
一、歐彥菱前於民國95年間，因違反毒品危害防制條例案件，分
    別經臺灣高等法院臺中分院以96年度上訴字第191 號判處有
    期徒刑9 月，及本院以95年度沙簡字第167 號判處有期徒刑
    2 月確定，嗣經本院以96年度聲字第811 號裁定定其應執行
    之刑為有期徒刑10月，再經本院以96年度聲減字第1637號裁
    定減刑並定其應執行之刑為有期徒刑5 月又15日確定，於96
    年8 月7 日縮刑期滿執行完畢。詎仍不知悔改，因真實姓名
    年籍不詳綽號「阿華」之朋友暨其友人，於99年3 、4 月間
    某日，前往歐彥菱與柳智祥（所涉違反槍砲彈藥刀械管制條
    例部分，業經檢察官為不起訴處分在案）共同承租之臺中縣
    霧峰鄉（現已改制為臺中市霧峰區○○○○路79號1 樓之2
    租屋處而於離去時，將屬於槍砲主要組成零件之土造金屬槍
    管2 支遺留在該處，未一併攜離。歐彥菱明知槍砲之主要組
    成零件，為槍砲彈藥刀械管制條例所列管禁止持有之物，未
    經主管機關許可，不得無故寄藏、持有，竟基於寄藏槍枝主
    要組成零件之犯意，將綽號「阿華」等人留置於其租屋處之
    前開土造金屬槍管，先後移置藏放於其上開租屋處房間內，
    及其與柳智祥所共同使用之車牌號碼ON－9196號自小客車內
    ，以待來日交還「阿華」等人，而非法寄藏槍枝主要零件。
    嗣於99年10月28日下午2 時35分許，經警徵得柳智祥之同意
    ，在臺中縣霧峰鄉○○○路79號1 樓旁停車場之上開自小客
    車內實施搜索，並扣得上開槍砲主要組成零件土造金屬槍管
    2 支及不具殺傷力之空氣槍1 支（槍枝管制編號：00000000
    00號），而查悉上情。
二、案經臺灣臺中地方法院檢察署檢察官指揮行政院海岸巡防署
    海岸巡防總局中部地區巡防局第四一岸巡大隊報告及臺中市
    警察局（現改制為臺中市政府警察局）移送臺灣臺中地方法
    院檢察署檢察官偵查起訴。
    理    由
壹、證據能力方面：
一、按刑事訴訟法第158 條之3 規定：「證人、鑑定人依法應具
    結而未具結者，其證言或鑑定意見，不得作為證據」，其立
    法理由乃在擔保該證言或鑑定意見，係據實陳述或公正誠實
    之可信性，故未依法具結者，依證據絕對排除法則，當然無
    證據能力，而不得作為證據，自不得因當事人於審判程序之
    同意，逕認該未經具結之證言或鑑定意見，亦得作為證據，
    此於適用同法條（第159 條之5 ）第2 項所定「視為有前項
    之同意」之情形者，亦應受上揭第158 條之3 規定之限制。
    最高法院94年度臺上字第3277號刑事判決意旨可資參照。而
    被害人、告訴人均係被告以外之人，其在偵查、審理中所為
    被害經過之陳述，仍應居於證人之地位，依法具結，以擔保
    其供述之信用性與憑信性。倘未行具結，按諸刑事訴訟法第
    158 條之3之 規定，不得作為證據。最高法院95年度臺上字
    第6130號刑事裁判意旨亦揭示甚詳。查證人柳智祥於檢察官
    訊問時之證述，並未踐行具結程序，參照上開說明，其於檢
    察官訊問時關於被告各項行為之證述，自無證據能力。
二、次按法院或檢察官依刑事訴訟法第208 條規定囑託醫院、學
    校或其他相當之機關、團體為鑑定時，祇須其以言詞或書面
    提出之鑑定報告，符合刑事訴訟法第206 條第1 項、第208
    條所規定之形式要件，即具有證據能力，此即屬於刑事訴訟
    法第159 條第1 項所稱「法律有規定」之特別情形。次按刑
    事訴訟之鑑定，為證據調查方法之一種，係指由具有特別知
    識經驗之人或機關，就特別需要特殊知識經驗之事項，予以
    鑑識、測驗、研判及斷定，供為法院或檢察官認定事實之參
    考。刑事訴訟法第198 條規定：「鑑定人由審判長、受命法
    官或檢察官就下列之人選任一人或數人充之：一、就鑑定事
    項有特別知識經驗者。二、經政府機關委任有鑑定職務者。
    」第208 第1 項前段規定：「法院或檢察官得囑託醫院、學
    校或其他相當之機關、團體為鑑定」即本此旨。是上級檢察
    機關首長基於辦案實務需要，函示指定某類特殊案件之待鑑
    事項，囑託某一或某些特別具有該項專門知識經驗之機關，
    予以鑑定，並非法所不許。從而，警察機關逕依該函示辦理
    ，按諸檢察一體及檢察官指揮調、偵查之原則，難認於法不
    合（最高法院96年度台上字第4177號判決意旨參照）。本件
    扣案之土造金屬槍管2 支及空氣槍1 支等物，經送請內政部
    警政署刑事警察局（下稱刑事警察局）鑑定後，由該局所出
    具之99年11月15日刑鑑字第0990154073號鑑定書，係由警察
    機關依照上級檢察機關首長函示指示（查刑事警察局係經臺
    灣高等法院檢察署檢察長概括選任為有關槍砲、彈藥及火藥
    殘跡之鑑定機關）送請該局進行鑑定所得之結果，並已載明
    其鑑定方法與鑑驗之結果，而符合鑑定報告之法定記載要件
    ，參照上開說明，具有證據能力。
三、再按被告以外之人（包括證人、鑑定人、告訴人、被害人及
    共同被告等）於審判外之陳述雖不符刑事訴訟法第159 條之
    1 至之4 等4 條之規定，而經當事人於審判程序同意作為證
    據，法院審酌該言詞陳述或書面陳述作成時之情況，認為適
    當者，亦得為證據；當事人、代理人或辯護人於法院調查證
    據時，知有刑事訴訟法第159 條第1 項不得為證據之情形，
    而未於言詞辯論終結前聲明異議者，視為有前項之同意，同
    法第159 條之5 定有明文。立法意旨在於傳聞證據未經當事
    人之反對詰問予以核實，原則上先予排除。惟若當事人已放
    棄反對詰問權，於審判程序中表明同意該等傳聞證據可作為
    證據；或於言詞辯論終結前未聲明異議，基於尊重當事人對
    傳聞證據之處分權，及證據資料愈豐富，愈有助於真實發見
    之理念，且強化言詞辯論主義，使訴訟程序得以順暢進行，
    上開傳聞證據亦均具有證據能力。查檢察官及被告對於本案
    卷內其餘相關供述之證據能力，均表示沒有意見，且檢察官
    及被告就上述證據資料，並未就有合於刑事訴訟法第159 條
    第1 項不得為證據之情形於本院言詞辯論終結前聲明異議，
    而上述證人之證述、文書卷證資料亦經本院於審理期日逐一
    提示、朗讀，並告以要旨，本院復審酌相關證人證述筆錄製
    成、文書卷證資料取得，並無證據顯示有何違背程序規定情
    事，依據上述之說明，均應具有證據能力。
四、卷附之槍枝初鑑照片及現場蒐證照片，均係屬機械性紀錄特
    徵，也就是認識對象的是數位相機鏡頭，透過鏡頭形成的畫
    面轉化為電磁紀錄檔案儲存於記憶卡設備內，再還原列印於
    紙上，故照相中不含有人的供述要素，在現實情形與作為傳
    達結果的照相，在內容上的一致性是透過機械的正確性來加
    以保障的，在照相中並不存在人對現實情形的知覺、記憶，
    在表現時經常可能發生的錯誤（如知覺的不準確、記憶隨時
    間推移而發生的變化、遺忘），故照相乃非供述證據，並無
    傳聞法則之適用，而上開照片既係透過相機拍攝後列印所得
    ，且與本案犯罪事實具有關聯性，而被告及辯護人對於上揭
    照片均未表示異議，復查無有何執法人員違法取得之情事，
    且查無不得作為證據之事由，依法自得作為證據，而有證據
    能力。
五、扣案之土造金屬槍管2 支及空氣槍1 支，並非供述證據，而
    無傳聞法則之適用。惟上開扣案物品乃警方於前述時、地對
    柳智祥依法實施搜索後，合法所扣得，且與本件案情具有關
    聯性，自有證據能力。
貳、實體方面：
一、訊據被告歐彥對於99年3 、4 月間，因綽號「阿華」之友人
    等人將上開土造金屬槍管2 支遺留在其上開租屋處，而持有
    上開土造金屬槍管，以待來日交還「阿華」等人之事實，固
    坦承不諱，惟矢口否認有何違反槍砲彈藥刀械管制條例之犯
    行，辯稱：伊不知道上開土造金屬槍管係屬槍砲之主要組成
    零件，且槍管並非在自小客車內查獲，而係在伊房間內查獲
    云云。經查：
  (一)99年10月28日下午2 時35分許，員警徵得柳智祥之同意，在
    臺中縣霧峰鄉○○○路79號1 樓旁停車場之被告與柳智祥所
    共同使用之車牌號碼ON-9196 號自小客車內執行搜索後，在
    該自小客車內扣得被告所藏放之土造金屬槍管2 支及空氣槍
    1 支等情，業據證人柳智祥於警詢時供證明確（見警卷第1
    至3 頁），而證人柳智祥與被告係男女朋友關係，亦據被告
    於警詢時供承在卷（見警卷第16頁），衡情證人柳智祥當無
    設詞誣攀被告之可能，且證人柳智祥上開證述，核與卷附同
    意搜索切結書、臺中市警察局搜索扣押筆錄、扣押物品目錄
    表各1 份之記載相符（見警卷第25至30頁），並有搜證照片
    可參（見警卷第44至47頁），此外，並有土造金屬槍管2 支
    及空氣槍1 支扣案可資佐證，足見證人柳智祥上開證詞應堪
    採信。是員警於99年10月28日下午2 時35分許，在臺中縣霧
    峰鄉○○○路79號1 樓旁停車場之被告與柳智祥所共同使用
    之車牌號碼ON-9196 號自小客車內執行搜索後，在該自小客
    車內扣得被告所藏放之土造金屬槍管2 支及空氣槍1 支之事
    實，堪以認定。被告辯稱上開土造金屬槍管係在上開租屋處
    房間內查獲云云，尚非可採。
  (二)又扣案之槍管2 支及空氣槍1 支，經送請內政部警政署刑事
    警察局鑑驗，由該局以檢視法、性能檢驗法、動能測試法鑑
    定之結果，認：(1)送鑑空氣槍1 枝（槍枝管制編號：000000
    0000），認係氣體動力式槍枝，以小型高壓氣體鋼瓶內氣體
    為發射動力，經以金屬彈丸測試3 次，其中彈丸（直徑17.4
    mm，重量7.8g）最大發射速度為53公尺/ 秒，計算其動能為
    10焦耳，換算其單位面積動能為4.2 焦耳/ 平方公分；(2)送
    鑑槍管2 支，認均係土造金屬槍管。（殺傷力之定義：依據
    司法院秘書長81.6.11 秘台廳（二）字第06985 號函釋示：
    殺傷力的標準為在最具威力的適當距離，以彈丸可穿入人體
    皮肉層之動能為基準。殺傷力相關數據如下：．．．(2)本局
    對活豬作射擊測試結果，彈丸單位面積動能達24焦耳/ 平方
    公分，則足以穿入豬隻皮肉層），此有內政部警政署刑事警
    察局100 年11月15日刑鑑字第0990154073號鑑定書1 份附卷
    可稽（見99年度他字第5404號偵查卷第70至72頁）；而扣案
    之土造金屬槍管，係屬內政部86年11月24日台（86）內警字
    第8670683 號公告之槍砲主要組成零件，亦有內政部99年11
    月26日內授警字第0990872375號函1 紙在卷可憑（見99年度
    偵字第24801 號偵查卷第38頁）。
  (三)雖被告以前揭情詞置辯。惟查：
  1.被告於99年10月28日檢察官偵查中供述：扣案之槍管2 支，
    係伊朋友伍權峰於99年8 月初，在臺中市○○路租屋處所寄
    放等語（見99年度偵字第2480 1號偵查卷第29頁）；於100
    年1 月5 日檢察官偵查中供述：伊之前供稱槍管係伍權峰所
    寄放係因伍權峰欠伊錢，伊懷恨在心，想把罪名推給伍權峰
    ，事實上槍管係於99年9 月間，伊不知道名字的人所寄放，
    伊對於持有槍砲主要組成零件認罪等語（見同上偵查卷第49
    至51頁）；於100 年4 月12日本院審理中供述：扣案之槍管
    係綽號「阿華」之朋友等人，約於99年3 、4 月間前往伊租
    屋處而於離開時所遺留，「阿華」等人離開後，有打電話說
    要找時間過來拿走，但沒有來拿，就一直放在伊那邊，槍管
    係放在包包裡，伊有把包包打開來看，裡面只放扣案2 支槍
    管，因槍管係朋友放伊那邊，伊不敢把它丟掉等語（本院10
    0 年4 月12日審判筆錄第5 至7 頁）；於本院100 年4 月19
    日審理時供述：伊係因與伍權峰有過節，才在偵查中供稱槍
    管係其所寄放，但實際上扣案槍管係綽號「阿華」之友人於
    99年3 、4 月間，前往伊東豐路租屋處所遺留，「阿華」有
    打電話給伊說有一個包包忘記拿走，伊有打開看，當時伊於
    偵查中稱係99年9 月份不知姓名之人寄放，時間係伊亂講的
    ，之後回想才想起「阿華」的綽號，伊在審判中所述才係實
    在等語（見本院100 年4 月19日審判筆錄第5 至6 頁）。綜
    觀被告上開供述，堪認扣案之土造金屬槍管2 支，應係其真
    實姓名年籍不詳綽號「阿華」之友人等人，於99年3 、4 月
    間某日，前往其與柳智祥共同承租之臺中縣霧峰鄉○○○路
    79 號1樓之2 租屋處而於離去時遺留在該處，未一併攜離，
    而委請其先行代為保管，合先敘明。
  2.被告雖供稱其不知上開槍管2 支係屬槍砲之主要組成零件云
    云，惟查被告於偵查中之自白係出於其自由意志，並無不法
    取供情事等情，業據被告於本院審理時供承在卷，而被告於
    偵查中對於其本案持有槍砲之主要組成零件之犯行，業已為
    認罪之供述，已如前述；且被告於本院審理時亦供承：伊有
    將「阿華」等人所遺留之包包打開，裡面只有扣案之2 支槍
    管等語，足見被告對於「阿華」等人於上開時、地所遺留，
    並撥打電話委請其先行代為保管之物品乃為槍管乙節，實乃
    知之甚詳；參以扣案之槍管係為警於被告與柳智祥所共同使
    用之車牌號碼ON－9196號自小客車內查獲，業如前述，可見
    被告除將該等槍管放置藏放在其房間內外（見本院卷第18頁
    背面），嗣並將之移置藏放在上開自小客車內，此核與一般
    常人於友人離去時所暫寄或遺忘之隨身衣物、行李等，至多
    置放於屋內少用之空間或衣櫃，少有將之刻意移置於平常使
    用之自小客車內之情形不符，其上開所為即令人置疑；再佐
    以被告為警查獲時，除持有扣案之槍管2 支外，另持有空氣
    槍1 支，而該空氣槍經鑑驗之結果，雖不具殺傷力，但被告
    亦供承借用上開空氣槍係用來把玩等情（見本院100 年4 月
    12 日 審判筆錄第6 頁），足見被告對於槍枝及其構造、主
    要組成零件等理當有所認識。綜此各節，堪認被告主觀上顯
    然有為綽號「阿華」之友人寄藏槍砲之主要組成零件之犯意
    ，客觀上亦有先後將扣案土造金屬槍管移置藏放於其上開租
    屋處房間內，及其與柳智祥所共同使用之車牌號碼ON－9196
    號自小客車內，以待來日交還「阿華」等人之藏放槍砲主要
    組成零件之行為。是被告辯稱不知扣案槍管係槍枝之主要組
    成零件云云，顯屬卸責脫罪之詞，並不可採。
  (四)綜上所述，被告之辯解均不足為採。本案事證明確，被告上
    開非法寄藏槍砲主要組成零件之犯行，堪足認定，應予依法
    論科。
二、論罪科刑：
    按槍砲彈藥刀械管制條例將持有與寄藏行為為分別之處罰規
    定，而寄藏與持有均係將物置於自己實力支配之下，僅寄藏
    必先有他人之持有行為，而後始為之受寄代藏而已，故寄藏
    之受人委託代為保管，其保管之本身，亦屬持有，此之持有
    係受寄藏之當然結果，不應另就持有予以論罪（最高法院88
    年度第8 次刑事庭會議決議參照）。故核被告歐彥菱所為，
    係犯槍砲彈藥刀械管制條例第13條第4 項之未經許可寄藏槍
    砲主要組成零件罪。公訴意旨雖謂被告所為係犯槍砲彈藥刀
    械管制條例第13條第4 項之未經許可持有槍枝主要組成零件
    罪嫌，惟被告既係於綽號「阿華」等友人將扣案之土造金屬
    槍管遺留在其租屋處後，受「阿華」等人之託先行代為保管
    ，並先後將之移置藏放於其上開租屋處房間內，及其與柳智
    祥所共同使用之車牌號碼ON－9196號自小客車內，以待來日
    交還「阿華」等人，則被告所為自已該當於寄藏之要件，是
    公訴人認係應成立持有槍枝主要組成零件罪嫌，容有違誤。
    又被告前於95年間，因違反毒品危害防制條例案件，分別經
    臺灣高等法院臺中分院以96年度上訴字第191 號判處有期徒
    刑9 月，及本院以95年度沙簡字第167 號判處有期徒刑2 月
    確定，嗣經本院以96年度聲字第811 號裁定定其應執行之刑
    為有期徒刑10月，再經本院以96年度聲減字第1637號裁定減
    刑並定其應執行之刑為有期徒刑5 月又15日確定，於96 年8
    月7 日縮刑期滿執行完畢等情，有臺灣高等法院被告前案紀
    錄表在卷可按，被告受有期徒刑執行完畢後，5 年以內再犯
    本件有期徒刑以上之罪，為累犯，依刑法第47條第1 項之規
    定，加重其刑。爰審酌近年來黑槍氾濫，社會秩序惡化，被
    告無視法律之禁令，非法寄藏上開槍砲之主要組成零件，對
    社會治安所造成之潛在危害不容輕視，然被告係為友人藏放
    遺留其住處槍管，其行為惡性較輕，及被告於偵查中雖供認
    犯行，但於本院審理時否認犯行，態度非佳，暨其犯罪手段
    平和，幸尚未因而滋生其他犯罪實害，犯罪所生損害尚非惡
    重，暨其前科素行（詳卷附臺灣高等法院被告前案紀錄表）
    ，被告為國中肄業之智識程度（參警詢筆錄教育程度欄之記
    載）等一切情狀，量處如主文所示之刑，並就併科罰金部分
    ，諭知易服勞役之折算標準，以示懲儆。扣案之槍砲主要零
    件土造金屬槍管2 支，均係違禁物，應依刑法第38條第1 項
    第1 款之規定宣告沒收。
據上論斷，應依刑事訴訟法第299 條第1 項前段，槍砲彈藥刀械
管制條例第13條第4 項、刑法第11條前段、第47條第1 項、第42
條第3 項、第38條第1 項第1 款，判決如主文。
本案經檢察官吳昆璋到庭執行職務。
中    華    民    國  100     年    4     月    26    日
            刑事第十七庭  審判長法  官  劉邦繡
                                法  官  簡芳潔
                                法  官  劉惠娟
以上正本證明與原本無異。
如不服本判決應於收受送達後10日內向本院提出上訴書狀，並應
敘述具體理由；其未敘述上訴理由者，應於上訴期間屆滿後20日
內向本院補提理由書（均須按他造當事人之人數附繕本）「切勿
逕送上級法院」。
                                書記官  林世佳
中    華    民    國   100    年    4     月    26    日
附錄論罪科刑法條：
槍砲彈藥刀械管制條例第13條
未經許可，製造、販賣或運輸槍砲、彈藥之主要組成零件者，處
3 年以上10年以下有期徒刑，併科新台幣700 萬元以下罰金。
未經許可，轉讓、出租或出借前項零件者，處1 年以上7 年以下
有期徒刑，併科新台幣500 萬元以下罰金。
意圖供自己或他人犯罪之用，而犯前2 項之罪者，處5 年以上有
期徒刑，併科新台幣1000萬元以下罰金。
未經許可，持有、寄藏或意圖販賣而陳列第1 項所列零件者，處
6 月以上5 年以下有期徒刑，併科新台幣300 萬元以下罰金。
第1 項至第 3 項之未遂犯罰之。